【裁判字號】    98,交訴,42
【裁判日期】    980811
【裁判案由】    公共危險等
【裁判全文】
臺灣板橋地方法院刑事判決              98年度交訴字第42號
公  訴  人  臺灣板橋地方法院檢察署檢察官
被      告  乙○○
上列被告因妨害公務案件，經檢察官提起公訴（98年度偵字第
2363號），本院判決如下：
    主  文
乙○○犯過失傷害罪，處拘役貳拾日，如易科罰金，以新臺幣壹
仟元折算壹日；犯肇事致人傷害逃逸罪，處有期徒刑月，如易
科罰金，以新臺幣壹仟元折算壹日。緩刑貳年，並應按期至國軍
北投醫院回診，於緩刑期間付保護管束。
    事  實
一、乙○○有智能障礙並自民國95年間起患有精神分裂病，有聽
    幻覺及被害妄想之症狀。於97年12月11日晚間，於其精神狀
    未受該病症影響之識別能力正常之情形下，明知其未考領有
    普通重型機車駕駛執照，仍於同日晚間騎乘其所有之車牌號
    碼P7W-051 號重型機車外出，嗣於同日晚間10時20分許，其
    騎乘該機車沿臺北縣蘆洲市○○路往環堤大道方向行駛而正
    駛至中正路與環提大道之交岔路口處，當時中正路行車管制
    號誌係為紅燈，其雖明知汽車行駛至交岔路口時為行進或轉
    彎等行車動態均應遵守燈光號誌、以及車輛面對圓形紅燈時
    ，應禁止通行，不得超越停止線或進入路口為左、右轉、直
    行或迴轉至銜接路段之交通安全規定，而本應遵守上開交通
    安全規定，且依當時情形，亦無不能注意之情事，詎其為自
    中正路右轉駛入環堤大道往三重方向，竟疏未遵守上開規定
    ，逕行穿越其行駛之中正路停止線而駛入系爭交岔路口內並
    欲為右轉，適有丙○○騎乘車牌號碼329-CVC 號重型機車搭
    載甲○○沿臺北縣蘆洲市○○○道往三重方向直行並依環提
    大道之綠燈號誌直行穿越該交岔路口，乙○○機車車頭遂撞
    擊至丙○○機車之右側排氣管，致使丙○○機車人車均倒地
    ，丙○○因此受有「肘表淺損傷，磨損或擦傷」及「臗部表
    淺損傷、磨損或擦傷」之傷害，甲○○因此受有「右腕之表
    淺損傷、磨損、擦傷」之傷害。
二、乙○○於肇事後，見丙○○機車均已人車倒地，而下車查看
    ，並知悉丙○○、甲○○因倒地受有傷害、機車亦受有損壞
    ，惟其因認已開方向燈而未有疏失即與陳嘉峻爭論須臾後，
    因聽聞路人告知陳嘉峻、甲○○宜報警處理後，因該情狀而
    受其精神分裂病之影響，產生聽幻覺及被害妄想症狀，而決
    意擅自離開現場，隨未詢問陳嘉峻、甲○○是否須救護傷勢
    之處理、亦未將其姓名聯絡資料留予丙○○、甲○○，即騎
    乘騎機車而離去。嗣經丙○○、甲○○報警處理並自行就醫
    ，經警察詢車牌號碼後始循線查獲。
三、案經丙○○、甲○○訴由臺北縣政府警察局蘆洲分局報告臺
    灣板橋地方法院檢察署檢察官偵查起訴。
    理  由
一、本案認定被告乙○○平有罪之證據方法計有：(一)被告就自己
    之犯罪事實於警詢及審理中之不利己之陳述、(二)證人即告訴
    人丙○○於偵查、審理中之證言、(三)臺北縣政府警察局蘆洲
    分局道路交事故現場圖、道路交通事故調查表、(四)丙○○、
    甲○○之馬偕紀念醫院淡水分院乙種診斷證明書、(五)事故現
    場採證照片。經查，皆未發現有實施刑事訴訟程序之公務員
    因違背法定程序取得該等證據之情形；而就供述證據部分，
    上開(二)所示之證人丙○○於警詢之證言，查與偵訊、審理中
    之證言內容，均屬相符，而證人其於偵訊中之證言，係於檢
    察官前所為之陳述並依法具結，依刑事訴訟法第158 條之3
    、第159 條之1 規定係有證據能力，復經本院於審判中，傳
    喚到庭，由檢察官、被告行交互詰問程序，取得其證言，是
    證人於本院審理中之證言，除有證據能力並經合法調查而可
    為裁判之依據外，其上開於警詢、偵訊中之證言，因予被告
    補行使詰問權，並已經合法調查，自均得為裁判之依據（最
    高法院97年度台上字第4941號判決要旨參照）；上開(三)所示
    之員警所繪製及填制之道路交事故現場圖及調查表，因屬員
    警對特定之突發具體事件所為之紀錄，而非員警於通常例行
    性職務過程中之紀錄文書，是該等文書自難認屬刑事訴訟法
    第159 條之4 第1 款所示之公務員職務上紀錄文書，而應認
    屬證人於審判外之書面陳述文書，惟被告對該等文書之證據
    能力並不爭執，於言詞辯論終結前均未聲明異議，經本院審
    酌該等文書作成時之情狀，認屬適當，依刑事訴訟法第159
    條之5 規定，有證據能力，復經本院於審理中提示供其答辯
    ，而經合法調查，自得為本院裁判之基礎；上開(四)所示之診
    斷證明書，係醫師於醫院就其同通常例行性醫療業務過程中
    因看診所出具之證明文書，核屬刑事訴訟法第159 條之4 之
    業務上證明文書，自有證據能力，並經本院於審理中提示供
    其辨識，而經合法調查，自得為本院裁判之基礎；又被告就
    本案犯罪事實之不利己之陳述，查無刑事訴訟法第156 條第
    1 項、第158 條之2 規定情形，且與本院依法調查所得事實
    相符，自得援引被告不利己之陳述為認定其等有罪之證據。
    就非供述證據部分，上開(六)所示之現場採證照片，係員警據
    報到事故現場後，依科學採證儀器所攝得之現場照片，自有
    證據能力，並經本院於審判中提示供被告辨識，而經合法調
    查，自得為裁判之依據。
二、被告乙○○就其無重型機車駕駛執照，仍於事實欄所載之時
    間，騎乘重型機車行經本案交岔路口，其於穿越該路口時，
    與丙○○機車碰撞發生本案交通事故，而於該交通事故發生
    後，其雖有下車查看，但未留下任何資料及為任何處置，即
    行離去等情，固於警詢及審理中坦承不諱，且於警詢中並坦
    承其行駛之中正路之號誌為紅燈之情，惟於本院審理中矢口
    否認涉犯有何過失傷害及肇事致人傷害逃逸之犯行，辯稱其
    當時並未闖紅燈，其僅約騎至中正路行車管制號燈下方，隨
    即遭丙○○撞擊，而其撞傷丙○○、甲○○後，當場有告知
    該二人其願賠償，惟因該二人要求二萬五千元高額賠償，其
    無法接受，故其不願理該二人遂騎車離去云云。經查：
  (一)按「汽車行駛至交岔路口，其行進、轉彎，應依下列規定：
    一、應遵守燈光號誌或交通指揮人員之指揮，遇有交通指揮
    人員指揮與燈光號誌並用時，以交通指揮人員之指揮為準。
    二、…。」，道路交通安全規則第102 條第1 項定有明文，
    復按「停止線，用以指示行駛車輛停止之界限，車輛停止時
    ，其前懸部分不得伸越該線。」、「行車管制號誌各燈號顯
    示之意義如左：一、…（略）…。五、圓形紅燈：(一)車輛面
    對圓形紅燈表示禁止通行，不得超越停止線或進入路口。(二)
    車輛面對與圓形紅燈同亮之箭頭綠燈時，得依箭頭綠燈之指
    示行進。(三)在未設行人專用號誌之處，行人面對圓形紅燈時
    ，不管有無箭頭綠燈皆禁止通行。」，道路交通標誌標線號
    誌設置規則第170 條第1 項前段、第206 條第5 款分別定有
    明文；又車輛面對圓形紅燈時仍逕予穿越路口至銜接路段，
    含左轉、直行、迴轉右轉（依箭頭綠燈允許行駛者除外）即
    視為闖紅燈之行為，亦即，汽車駕駛人在無箭頭導向燈號狀
    況下，紅燈左轉或右轉，均以闖紅燈論處（交通部82年4 月
    22日交路字第009811號函、司法院 (70) 院台廳字第03613
    號函可資參照）。
  (二)本案交通事故發生之過程，除據證人即告訴人丙○○於審理
    中結證證稱以「我那時騎光陽的125 機車，我走環堤大道往
    三重的方向，到中正路口時，因為綠燈所以我過去，被告突
    然從中正路往河堤方向騎機車跑出來，那時被告闖紅燈，我
    本來有煞車，來不及，我的車子被被告的車子撞到排氣管右
    側，我們車子倒地，有滑行一小段，我跟甲○○手腳都有擦
    傷，被告那時他有下來觀察，一開始他認為是我們錯，他說
    他有打方向燈要左轉，後來有一個小貨車的司機下來說是被
    告闖紅燈，他就開始問說我們要他賠償多少，因為那時路人
    都說叫我報警，我最後決定報警，當我打電話那時，他就騎
    著機車跑掉。」等情外，依本案現場採證照片，丙○○之機
    車右側排氣管處確有受撞擊之擦痕及損壞痕跡、而被告機車
    之車頭處亦有受撞擊之擦痕及迸裂痕跡，是本案若依被告所
    辯係丙○○機車撞擊被告機車云云，則何以該二機車所呈現
    之碰撞痕跡與其所辯稱之情節不符，反與丙○○證稱之情節
    相符？又本案交叉路口之中正路口處之行車管制號誌係設在
    該路口之停止線外而坐落路口範圍之情，亦有採證照片在卷
    足參，再參照二人之行車方向動向，本案被告若無逆向行駛
    之情，則本案事故之二車撞擊地點，應係丙○○機車已經駛
    過該交岔路口內約過中正路往三民路方向之被告行駛車道之
    對向車道而抵達被告行駛之中正路往環提大道車道前之本案
    交岔路口之入口處，是依該事故發生地點，參照二人之行車
    距離，足認證人丙○○應係先於被告駛入該路口內，參酌被
    告其前於警詢中自陳有闖紅燈之情，堪認被告確係有闖紅燈
    行為，是本案被告確有違規闖紅燈之過失，應堪認定；又告
    訴人二人確係因被告上開行為受傷，亦有理由欄一、(四)所示
    之診斷證明書在卷可佐，是被告之過失行為與告訴人二人之
    受傷結果間，係具有相當因果關係，是本案被告過失傷害之
    犯行，堪能認定。
  (三)按刑法第185 條之4 之肇事致人死傷逃逸罪，其立法目的在
    於促使駕駛人於肇事後，能對被害人即時救護，以減少傷亡
    ，維護交通安全。是該罪之成立祇要行為人有駕駛動力交通
    工具肇事，致人死傷而逃逸之事實為已足，至於肇事之過失
    責任誰屬，則非所問（最高法院98年度台上字第3329號刑事
    判決要旨參照）；又構成本罪之要件，其客觀構成要件為行
    為人駕駛動力交通工具肇事，且致人死傷而逃逸，主觀要件
    則須行為人對致人死傷之事實有所認識，並進而決意擅自逃
    離肇事現場，即足當之（最高法院刑事判決97年度台上字第
    4456號判決要旨參照）。查以，被告就其於本案交通事故後
    ，並未詢問丙○○、甲○○是否須救護傷勢之處理、亦未將
    其姓名聯絡資料留予丙○○、甲○○，即騎乘騎機車而離去
    等情，並不爭執，是其因其主觀上既已知悉丙○○、甲○○
    二人因人車倒地而應受傷害，則縱其離去之原因係出於其主
    觀上對事故發生歸責原因之錯誤判斷，仍無卸於其主觀上確
    有上開肇事逃逸之主觀犯意，是本案被告其於客觀上既有肇
    事致告訴人二人受傷之事實，且於主觀上對其已肇事致人受
    傷之事實既有所認識且就其擅自離去之行為出於自主決意，
    自已經構成本罪。
  (四)綜上，本案事證明確，被告上開犯行，洵堪認定，應予依法
    論科。
三、本案被告簡嘉峻有事實欄所示之各該犯行，已如前證，茲就
    其所為各該犯行，論罪如下：
  (一)被告就事實欄一所示之其未持有重型機車駕駛執照即騎乘機
    車，於本案交岔路口，因違規闖紅燈致撞擊丙○○機車，致
    使丙○○、甲○○二人受傷，核其此部分所為，係犯刑法第
    284 條第1 項之過失傷害罪。被告以其一過失傷害行為致告
    訴人二人受傷，係一行為觸犯三罪名，為想像競合犯，應從
    一過失傷害罪處斷。
  (二)被告就事實欄二所示之於本案肇事後，已知丙○○、甲○○
    二人受有傷害，未為任何之相關處置，即擅自離去，核其此
    部分所為，係犯刑法第185 條之4 之肇事致人傷害逃逸罪。
  (三)被告就其所犯上開二罪間，其犯意各別，罪名不同，應予分
    論併罰。
  (四)按「汽車駕駛人，無駕駛執照駕車、酒醉駕車、吸食毒品或
    迷幻藥駕車、行駛人行道或行經行人穿越道不依規定讓行人
    優先通行，因而致人受傷或死亡，依法應負刑事責任者，加
    重其刑至二分之一。」，道路交通管理處罰條例第86條第1
    項定有明文。本案被告就其所犯如事實欄一所示之過失傷害
    罪，其既係無駕駛執照駕車致人受傷，自應依本條規定為加
    重。
  (五)被告前有智能障礙並自民國95年間起患有精神分裂病，有聽
    幻覺及被害妄想之症狀，除有被告提出之國軍北投醫院診斷
    證明書（記載病名為：精神分裂症、嚴重型憂鬱症、智能不
    足）在卷可查外，本案經本院囑託該院為鑑定結果，亦診出
    相同症狀，而就本案肇事當事之其精神狀態，經該院診斷以
    「肇事時個案意識狀態清楚，對於行車路況、交通號誌之辨
    認及駕車規則等各項認知功能無明顯下降之情形。但個案肇
    事後應有受到聽喚覺及被害妄想等經神症狀的干擾，導致對
    事務處理之認知狀態有相當程度之影響。」、「根據上述各
    種資料研判，推測當時各案之現實感及認知功能或有某程度
    之缺損但並未完全喪失，意指各案當時對於『不法的辨識能
    力』及『操控能力』即使有所下降也尚未達到完全喪失的程
    度。」等情，有同院98年6 月18日醫投行政字第0980001310
    號函檢附之精神鑑定報告書一份在卷可稽。是依上開鑑定報
    告結論，堪認被告於為事實一所示之犯行當時，其精神狀態
    係屬正常而無不能辨識事實及規範之情形，惟就事實二所示
    之犯行，堪認其當時為該逃逸行為時，其精神狀態因該情境
    而受有影響，可認其當時係有辨識行為違法或依其辨識而行
    為之能力有減低之情形。爰依刑法第18條第2 項規定，就被
    告所犯如事實欄二所示之肇事致人受傷逃逸罪，減輕其刑。
  (六)爰審酌被告之過失程度、告訴人二人所受傷勢，衡酌其素行
    、教育程度、精神狀態、犯罪所生之危害等一切情狀，茲就
    其所犯二罪，分別量處如主文所示之刑，並均諭知易科罰金
    之折算標準，以示懲儆。末查，被告除其少年前案外，未有
    起訴經判刑之前案紀錄，有臺灣高等法院被告全國前案紀錄
    表在卷可查，其因思慮不周，致犯本罪，於本案言詞辯論後
    已與告訴人丙○○和解在案，有臺北縣五股鄉調解委員會調
    解筆錄一份在卷可稽，尚知悔悟，信其經此追訴審判後，已
    知所警惕，本院綜核上開各情後，認對其宣告之刑以暫不執
    行為適當，爰依刑法第74條第1 項第1 款規定，宣告緩刑如
    主文，並參酌國軍北投醫院精神鑑定報告書記載之被告就醫
    情況，依同條第2 項第8 款規定，命被告應按期至國軍北投
    醫院回診，以追蹤其是否遵守醫師指示服藥以穩定病情，併
    依同條第93條第1 項第2 款規定，宣告於緩刑期間付保護管
    束。
據上論斷，應依刑事訴訟法第299 條第1 項前段，道路交通管理
處罰條例第86條第1 項，刑法第185 條之4 、第284 條第1 項、
、第55條、第18條第2 項、第41條第1 項前段、第74條第1 項第
1 款、第2 項第8 款、第93條第1 項第2 款，刑法施行法第1 條
之1第1項、第2 項前段，判決如主文。
本案經檢察官黃佳權到庭執行職務。
中    華    民    國    98    年    8     月    11    日
                  刑事第一庭審判長法  官  王復生
                                  法  官  朱敏賢
                                  法  官  陳世旻
以上正本證明與原本無異
如不服本判決，應於判決送達後10日內敘明上訴理由，向本院提
出上訴狀 (應附繕本) ，上訴於臺灣高等法院。其未敘述上訴理
由者，應於上訴期間屆滿後20日內向本院補提理由書「切勿逕送
上級法院」。
                                  書記官  洪紹甄
中    華    民    國    98    年    8     月    13    日
附錄：本案論罪科刑法條全文
中華民國刑法 (民國 98 年 06 月 10 日修正)
第  284    條  （過失傷害罪）
因過失傷害人者，處六月以下有期徒刑、拘役或五百元以下罰金
，致重傷者，處一年以下有期徒刑、拘役或五百元以下罰金。
從事業務之人，因業務上之過失傷害人者，處一年以下有期徒刑
、拘役或一千元以下罰金，致重傷者，處三年以下有期徒刑、拘
役或二千元以下罰金。
第  185- 4 條  （肇事遺棄罪）
駕駛動力交通工具肇事，致人死傷而逃逸者，處六月以上五年以
下有期徒刑。
中華民國刑法施行法
第  1- 1   條
中華民國九十四年一月七日刑法修正施行後，刑法分則編所定罰
金之貨幣單位為新臺幣。
九十四年一月七日刑法修正時，刑法分則編未修正之條文定有罰
金者，自九十四年一月七日刑法修正施行後，就其所定數額提高
為三十倍。但七十二年六月二十六日至九十四年一月七日新增或
修正之條文，就其所定數額提高為三倍。


司法院資訊處製作；財團法人民間司法改革基金會備份。
